臺灣臺北地方法院刑事判決　　　　　　　　　　　　　九十三年度訴字第一八七號
　　公　訴　人　臺灣臺北地方法院檢察署檢察官
　　被　　　告　己○○
　　選任辯護人　吳俊儀律師
右列被告因殺人未遂等案件，經檢察官提起公訴（九十三年度偵字第五七九號、第一
０六七號），本院判決如左：
    主  文
己○○殺人未遂，處有期徒刑玖年；又連續以加害生命之事，恐嚇他人，致生危害於
安全，處有期徒刑肆月。應執行有期徒刑玖年貳月。
    事  實
一、己○○原於臺北市○○路○段七號「上海鄉村餐廳」擔任雜工，於民國九十二年
    九月十九日夜間十一時許，在「上海鄉村餐廳」一樓大廳內，因酒後失態，對於
    返回店內尋找遺留物品之顧客不敬，為該餐廳廚師楊文峰勸阻不聽，雙方發生言
    語爭執進而互毆，經在場同事辛○○、乙○○、庚○○、丁○○、甲○○等人將
    二人架開後，己○○因於互毆時受傷（楊文峰涉嫌傷害部分，未據己○○提出告
    訴），心生激憤，竟基於殺人之犯意，至大廳旁出菜口抽屜內取出「上海鄉村餐
    廳」所有供削菜使用之尖刀一把，右手持握該把尖刀，以「上海鄉村餐廳」所有
    之毛巾一條加以綁纏固定，並基於概括犯意，連續對於先後在旁出手勸阻之同事
    辛○○及乙○○出言恐嚇「不要過來，過來連你一起殺」，及「不要囉唆，再囉
    唆連你都殺」等語，致使辛○○及乙○○心生畏懼，而未再繼續阻擋己○○之後
    ，持刀衝向楊文峰，朝楊文峰之左胸處正面猛刺一刀，致楊文峰之左心室遭到穿
    刺，當場大量出血，經同事庚○○、丁○○等人緊急送往國立臺灣大學醫學院附
    生死亡之結果，然因缺氧性腦病變，導致呈植物人狀態。
二、案經臺北市政府警察局中正第一分局報請及台灣台北地方法院檢察署檢察官指定
    告訴人戊○○（楊文峰之胞兄）訴由台灣台北地方法院檢察署檢察官偵查起訴。
    理  由
一、訊據被告己○○矢口否認有何殺人未遂或恐嚇之犯行，辯稱：當天我和楊文峰發
    生爭執之後，留在「上海鄉村餐廳」大廳旁邊的桌子睡覺，辛○○副總一直責罵
    我，我站起來，辛○○、庚○○、丁○○、楊文峰四人就一起出手打我，我被打
    昏了，辛○○幫我急救，我才起來，他們又繼續打我，我打算逃跑，但是鐵門已
    經拉下，我就跑去大廳旁邊，從出菜口旁邊的抽屜取出一把刀子自衛，我沒有說
    任何恐嚇他人的話，當時我拿著刀，他們三、四人衝過來，楊文峰就被刺中，我
    沒有殺人的意思云云。惟查，被告於上揭時、地除與被害人楊文峰互毆之外，並
    無任何他人出手毆打被告，被告與被害人楊文峰為其他同事架開後，旋走向大廳
    旁出菜口抽屜，取出供削菜使用之尖刀一把，右手持握該把尖刀，以毛巾一條綁
    纏固定，並先後對於在旁出手勸阻之被害人辛○○及乙○○出言恐嚇「不要過來
    ，過來連你一起殺」及「不要囉唆，再囉唆連你都殺」等語，嗣被害人辛○○及
    乙○○讓開之後，即持刀衝向被害人楊文峰，朝被害人楊文峰之左胸處正面猛刺
    一刀等情，業據在場之「上海鄉村餐廳」員工被害人辛○○、乙○○及案外人庚○○、丁○○、甲○○、丙○○等人到庭證述綦詳，揆以上開證人與被告及被害
    人楊文峰均為同事關係，當無甘冒偽證罪之刑事囹圄風險，一致偏袒被害人楊文
    峰，而構詞誣陷被告之可能，渠等之證詞當屬可信，再衡諸被害人前胸左側之刺
    傷深及心臟，導致左心室穿刺傷、大量出血及心包膜填塞等情，有臺大醫院九十
    三年三月二十三日函一件及臺大醫院病歷一本等在卷足稽，堪認該把尖刀刺入被
    害人胸部之力道甚強，顯非被害人衝向被告而不慎接觸其手持尖刀所得造成，是
    被告空言辯稱並未出言恐嚇，係基於自衛持刀，被害人楊文峰自行衝向尖刀成傷
    云云，自屬卸責之詞，不足採信；被告確有前開以加害生命之事恐嚇被害人辛○○、乙○○，及持刀刺入被害人楊文峰前胸左側等行為，應堪認定。第查，被害
    人辛○○、乙○○原以言語、動作勸阻被告持刀攻擊被害人楊文峰，然因被告以
    上揭言詞出言恐嚇，即不敢繼續阻止被告等情，業據被害人辛○○及乙○○證述
    明確，衡以被告當時手持尖刀，心態憤怒，其以加害生命之事出言恐嚇他人，客
    觀上本足以使人產生畏懼之感覺，是被害人辛○○及乙○○業因被告前揭恐嚇言
    詞，導致安全感受到威脅之事實，自堪認定。復查，被告於持刀攻擊被害人楊文
    峰之前，尚有以毛巾纏綁尖刀，幫助固定兇器之行為，前業敘明；衡之心臟本係
    維持人類生命最為重要之臟器，參諸被告以尖刀攻擊被害人楊文峰之手段，係以
    穿刺之方式，朝被害人楊文峰前胸左側內有心臟之位置刺擊，且力道強大至尖刀
    穿刺之深度達到心臟，造成左心室穿刺傷之程度等情，被告對於其行為可能造成
    被害人楊文峰死亡之結果，當係有所預見，而仍故意為之，其係基於殺人之犯意
    ，而持尖刀攻擊被害人楊文峰之事實，亦堪認定，所辯渠無殺人之故意云云，自
    係飾卸之詞，洵無足採。此外，被告上開犯行，並有尖刀一把扣案，及現場照片
    五十四張、內政部警政署刑事警察局鑑驗書一件等附卷可稽，事證明確，被告犯
    行堪以認定。
二、論罪科刑：
（一）核被告己○○所為，係犯刑法第二百七十一條第二項、第一項之殺人未遂罪及
      同法第三百零五條之恐嚇罪。
（二）被告上開二次恐嚇犯行，時間緊接，方法相同，觸犯構成要件同一之罪名，顯
      係基於概括犯意為之，屬連續犯，應依刑法第五十六條之規定論以一罪，並加
      重其刑。
（三）被告前揭恐嚇被害人辛○○之犯行，雖未據檢察官起訴，然與其經起訴恐嚇被
      害人乙○○之犯行間，有連續犯之裁判上一罪關係，本院自應併予審究。
（四）被告上開殺人未遂及恐嚇之犯行間，犯意各別，罪名有異，應分論併罰之。
（五）被告已著手於殺人犯罪之實行，而未發生被害人楊文峰死亡之結果，屬未遂犯
      ，爰依刑法第二十六條前段之規定，減輕其刑。
（六）爰審酌被告與被害人楊文峰原係同事關係，僅因細故爭執，即萌殺人之心，犯
      罪之動機、目的不值原諒，其以尖刀朝被害人楊文峰心臟位置刺擊，手段冷酷
      ，被害人楊文峰年僅二十五歲，雖未因此死亡，然因大量失血，因缺氧性腦病
      變，導致呈植物人狀態，嗣今四肢雖已可移動，但仍神智不清，無法控制本身
      之吃、喝、拉、撒（業據告訴人戊○○指陳明確，並有上揭臺大醫院函文可稽
      ），犯罪所生損害嚴重，被告迄未賠償被害人分文，且於偵、審程序飾詞狡辯
      ，毫無悔意，犯罪後態度不佳，及被告之品行、智識程度、所生危害等一切情
      狀，量處如主文所示之刑，以資懲儆。
（七）被告行兇使用之尖刀一把，乃「上海鄉村餐廳」所有，而非被告所有之物，爰
      不另為沒收之諭知，附此敘明。
據上論斷，應依刑事訴訟法第二百九十九條第一項前段，刑法第五十六條、第二百七
十一條第二項、第一項、第三百零五條、第二十六條前段、第五十一條第五款，罰金
罰鍰提高標準條例第一條前段，判決如主文。
本案經檢察官蕭斌志到庭執行職務。
中　　　華　　　民　　　國　　九十三　　年　　　四　　　月　　二十七　　日
                                    臺灣臺北地方法院刑事第四庭
                                          審判長法  官  楊代華
                                                法  官  吳定亞
                                                法  官  黎惠萍
右正本證明與原本無異。
如不服本判決，應於判決送達後十日內，向本院提出上訴狀。
                                                書記官  廖純瑜
中　　　華　　　民　　　國　　九十三　　年　　　四　　　月　　二十七　　日
附錄本案所犯法條全文
刑法第二百七十一條
殺人者，處死刑、無期徒刑或十年以上有期徒刑。
前項之未遂犯罰之。
預備犯第一項之罪者，處二年以下有期徒刑。
刑法第三百零五條
以加害生命、身體、自由、名譽、財產之事，恐嚇他人致生危害於安全者，處二年以
下有期徒刑、拘役或三百元以下罰金。
